【裁判字號】    97,訴,1774
【裁判日期】    971023
【裁判案由】    損害賠償
【裁判全文】
臺灣板橋地方法院民事判決              97年度訴字第1774號
原      告  丁○○
被      告  智寶電子股份有限公司
法定代理人  乙○○
訴訟代理人  丙○○
            甲○○
上列當事人間請求損害賠償事件，經本院於民國97年10月2 日言
詞辯論終結，判決如下：
    主  文
原告之訴駁回。
訴訟費用由原告負擔。
    事實及理由
一、本件原告經合法通知，未於言詞辯論期日到場，核無民事訴
    訟法第386 條所列各款情形，爰依被告之聲請，由其一造辯
    論而為判決。
二、原告主張：被告之前身世昕企業股份有限公司（以下簡稱世
    昕公司）於民國91年12月12日，假藉原告詐取被告價值約新
    台幣（下同）896 萬餘元之鋁質電解電容器為由，聲請台灣
    台北地方法院以91年度執全字第3740號裁定，准供擔保假扣
    押原告之財物，經該法院以91年度執全字第1074 9號假扣押
    執行並搬走辦公桌三張、辦公椅七張、不鏽鋼鐵櫃五個、電
    冰箱乙台、29吋東芝彩色電視機乙台、床頭音響乙組、參層
    活動式資料櫃乙個、夏普SF-2114 影印機乙台、大川立式風
    扇乙台、TATA包裝機乙台、雙排多層及五層文件櫃各乙個等
    ，幾乎搬走所有之生財設備，不留一線生機與原告，極欲使
    原告事業完全瓦解，再加上搶走原告多年努力開發成功之韓
    國市場，使原告事業受到重大打擊，至今仍難東山再起。原
    告當時擔任台灣勝堡科技洋行（以下簡稱勝堡洋行）之經理
    ，該洋行每月接獲韓方訂單約美金8 萬元，獲利5%以上，一
    年獲利約美金4 萬8 千元，自民國92年1 月2 日假扣押執行
    日起至今已逾5 年，勝堡洋行受損約新台幣（下同）720 萬
    元。世昕公司控告原告詐欺乙案，經臺灣板橋地方法院檢察
    署不起訴處分在案，世昕公司基於侵權行為、買賣關係、委
    任關係及不當得利返還請求權，對原告所提之民事訴訟，也
    經鈞院判決被告敗訴確定在案。又世昕公司委任討債集團，
    不法拘押原告三天二夜，使原告身心受創甚深，至今餘悸猶
    存，請求賠償慰藉金200 萬元，以上共計920 萬元。查世昕
    公司提供之擔保金僅300 萬元，故原告暫且請求賠償財物損
    失100 萬元，慰撫金200 萬元，世昕公司之後與被告合併為
    被告公司，故請求被告給付300 萬元及自起訴狀繕本送達翌
    日起至清償日止，按年息百分之5 計算之利息。
三、被告則以：世昕公司於91年12月12日係以原告及訴外人徐培
    明為連帶債務人向台灣台北地方法院聲請假扣押裁定及強制
    執行，假扣押強制執行標的，分別為訴外人徐培明之住所地
    （台北市○○區○○路一段380 巷42號7 樓）及徐培明所獨
    資經營之勝堡洋行（台北市○○區○○路二段34號11樓之3
    ）及原告之住所地（台北市○○○路○ 段164 號7 樓之2）
    之財產，此有台灣台北地方法院91年度民執全字第3740號之
    92年1 月2 日假扣押執行筆錄可稽。於原告之住所地（台北
    市○○○路○ 段164 號7 樓之2） ，因在場人張玉枝主張原
    告僅係戶籍寄居於該址，實際並無居住於此，執行法院因而
    未執行假扣押，原告未因假扣押執行而受有任何損害。勝堡
    洋行乃係徐培明獨資經營，原告僅是受雇於勝堡洋行擔任經
    理乙職，原告以勝堡洋行自92年1 月2 日起及後五年之獲利
    為其個人損害賠償之主張，自屬違誤。另查，訴外人徐培明
    業於94年3 月13日死亡，原告既非徐培明之繼承人，自不得
    代徐培明為權利之主張。又依台灣台北地方法院93年度訴字
    第1073號刑事判決書所載事實，原告係遭訴外人麻正澤、孟
    其賢、王偵信及其他不詳成年男子實施暴行，該等犯罪人均
    已獲判處有期徒刑在案。世昕公司於91年12月間因與原告存
    有貨款爭議，而委託全民徵信有限公司向原告催討貨款，並
    無證據證明係世昕公司授意麻正澤等人對原告施暴，故原告
    應以麻正澤、孟其賢、王偵信等人為訴訟對象，而非向被告
    提起本件訴訟等語置辯。並聲明：原告之訴駁回。
四、被告公司於94年11月30日申請與世昕公司合併為被告公司，
    此有經濟部94年12月1日經授商字第09401243600號函可稽，
    世昕公司對外之權利義務關係由被告公司概括承受，原告主
    張世昕公司應負侵權行為損害賠償責任，因公司合併，而對
    被告起訴，並無不合，先予敘明。
五、按關於侵權行為賠償損害之請求權，以實際上受有損害為成
    立要件。本件原告主張：世昕公司以原告為債務人聲請法院
    為假扣押執行，幾乎搬走所有之生財設備，不留一線生機與
    原告，極欲使原告事業完全瓦解，再加上搶走原告多年努力
    開發成功之韓國市場，使原告事業受到重大打擊，至今仍難
    東山再起。原告當時擔任勝堡洋行之經理，該洋行每月接獲
    韓方訂單約美金8 萬元，獲利5%以上，一年獲利約美金4萬8
    千元，自民國92年1 月2 日假扣押執行日起至今已逾5 年，
    勝堡洋行受損約720 萬元等情，經查，台灣台北地方法院91
    年度執全字第3740號假扣押強制執行事件，於92年1 月2 日
    至台北市○○區○○路一段380 巷42號7 樓查封徐培明所有
    之歌林彩色電視機20吋及搖控器、選台器各一台，又於同日
    在勝堡洋行（台北市○○區○○路二段34號11樓之3） 查封
    辦公桌三張、辦公椅七張、不鏽鋼鐵櫃五個、小型電冰箱乙
    台、29吋東芝彩色電視機乙台、床頭音響乙組、參層活動式
    資料櫃乙個、夏普SF-2114 影印機乙台、大川立式風扇乙台
    、TATA包裝機乙台、雙排多層及五層文件櫃各乙個，並交予
    債權人保管，此有執行筆錄、查封物品清單、指封切結書等
    件影本可稽。而勝堡洋行為訴外人徐培明所獨資經營，有營
    利事業登記電腦資料足參，是前揭假扣押執行程序所扣押之
    物品，應為徐培明所有，原告指稱前揭物品為其所有，尚嫌
    無據。原告雖又主張其擔任勝堡洋行之經理，可分紅百分之
    80，勝堡洋行五年來之收入減少，導致其亦受有損害云云，
    惟原告並未就勝堡洋行五年來之收入減少，與假扣押強制執
    行程序間，究有何因果關係為說明及舉證，是原告以世昕公
    司聲請為假扣押之強制執行程序，造成其財物損失100 萬元
    之主張，為不可採。
六、原告另主張：世昕公司委任討債集團，不法拘押原告三天二
    夜，使原告身心受創甚深，至今餘悸猶存，請求賠償慰撫金
    200 萬元云云。經查，台灣台北地方法院93年度訴字第1073
    號刑事判決認定之事實，係全民徵信有限公司受世昕公司之
    委託向原告催討貨款，訴外人麻正澤為全民徵信有限公司之
    經理，孟其賢為全民徵信有限公司之外務人員，原告遭麻正
    澤、孟其賢共同私行拘禁，麻正澤、孟其賢各處有期徒刑拾
    月在案，有判決書可稽。全民徵信有限公司固然受世昕公司
    之委託向原告催討貨款，但並不能以此推定世昕公司就原告
    被私行拘禁，與訴外人麻正澤、孟其賢間有犯意之聯絡，原
    告亦未舉證證明之，是原告主張世昕公司侵害其自由權，請
    求被告賠償精神上之損害200 萬元，要屬無據。
七、綜上，原告未能就侵權行為損害賠償之要件事實舉證，是其
    依據侵權行為損害賠償之規定，請求被告賠償300 萬元與法
    定遲延利息，為無理由，應予駁回。
八、結論：原告之訴為無理由，依民事訴訟法第385 條第1 項前
    段、第78條，判決如主文。
中    華    民    國    97    年    10    月    23    日
                  民事第三庭法  官  陳映如
以上正本係照原本作成
如對本判決上訴，須於判決送達後20日內向本院提出上訴狀
中    華    民    國    97    年    10    月    23    日
                            書記官  李錦輝


司法院資訊處製作；財團法人民間司法改革基金會備份。
